臺灣高等法院刑事判決
109年度上易字第1928號
上  訴  人  
即  被  告  黃培秀


上列上訴人即被告因傷害案件，不服臺灣新北地方法院108年度
審易字第2972號，中華民國108年12月23日第一審判決（起訴案
號：臺灣新北地方檢察署108年度偵字第2412、25517號），提起
上訴，本院判決如下：
    主      文
上訴駁回。               
    事實及理由
一、經本院審理結果，認第一審以上訴人即被告黃培秀犯修正前
    刑法第277條第1項之傷害罪，判處拘役30日，並諭知易科罰
    金折算之標準為新臺幣1,000元折算1日，認事用法及量刑均
    無不當，應予維持，並引用第一審判決書記載之事實、證據
    及理由（如附件）。
二、被告上訴意旨略以：本案係因告訴人楊國全先動手毆打伊，
    伊才執安全帽反擊而與告訴人互毆，但告訴人又將伊壓在地
    上打至少10分鐘，使伊受有脊椎歪掉之嚴重傷勢，並因此接
    受手術而無法工作。伊被打成這樣還是判處拘役30日，是否
    係因告訴人有錢聘任律師所致，何況告訴人不只一次傷害伊
    全家，更毀損車輛，是原審判決對伊非常不公平，刑度顯然
    過重云云。
三、本院查：
  ㈠原審判決除依憑被告於原審準備程序及審理時之自白外，並
    依據證人即告訴人之證述、現場監視錄影光碟、監視畫面翻
    拍照片及檢察官勘驗筆錄、衛生福利部衛生療養院診斷證明
    書等證據，認定被告本件傷害犯行，已詳敘所憑之證據與認
    定之理由，並無任何憑空推論之情事，亦與經驗法則、論理
    法則無違。而被告於本院亦自承於案發時與告訴人互毆、確
    實有持安全帽打告訴人等語（見本院卷第50、72頁），益徵
    被告確有傷害告訴人之行為無訛。
　㈡被告雖以本件係告訴人先動手毆打伊、並將伊壓在地上至少
    打10分鐘，伊更受有脊椎歪掉之嚴重傷勢云云置辯。惟被告
    於本院提出之國立臺灣大學醫學院附設醫院新竹分院診斷證
    明書（見本院卷第55頁），雖載明受有「第三腰椎至第五腰
    椎脊椎狹窄」之病名，醫師囑言則稱「病人於109年4月26日
    住院，109年4月27日手術行脊椎減壓、融合及脊椎內固定」
    等語，惟難認與本案被告於107年11月20日與告訴人互相傷
    害行為有何因果關係。再被告所指上情，顯係以告訴人身分
    （即遭告訴人楊國全傷害部分），陳述原審判決就告訴人所
    為傷害犯行量刑過輕之意見（被告就此部分未請求檢察官上
    訴），而非主張原審判決就其所犯傷害行為之認事用法有何
    不當，被告此部分之上訴理由難認適法有據。再者，本件案
    發經過業經檢察官勘驗現場監視錄影光碟，勘驗結果略以：
    （第4檔案錄影畫面時間48秒）告訴人於案發時、地先行徒
    手毆打被告，被告亦持安全帽反擊，2人發生嚴重衝突，互
    相推打。（錄影畫面時間1分3秒）2人因推倒失去重心，倒
    在路旁，離開畫面。（畫面時間1分15秒）路人前去勸架，
    將告訴人與被告拉開，惟告訴人與被告仍互相叫罵，（畫面
    時間2分20秒）告訴人與被告又拉近距離發生爭執，被告持
    安全帽毆打告訴人頭部，並用腳踢，告訴人亦徒手毆打被告
    ，再因失去重心摔倒在地，暫離畫面。（畫面時間3分30秒
    ），告訴人將原本手持之安全帽（勘驗筆錄誤載為黃培秀）
    丟置在被告機車附近的地面上。（第1檔案畫面時間24秒）
    被告配偶張富炳（業已離婚）與告訴人理論時，（畫面時間
    43秒）被告又持安全帽至後方敲打告訴人頭部等情（見108
    年度偵字第2412號偵查卷第77-78頁），顯見案發當時雖係
    告訴人先出手傷害被告，然此後被告均不甘示弱一再毆擊告
    訴人，而被告與告訴人於相互傷害之過程中，雖2度因重心
    不穩摔倒在地，惟無被告所指「遭告訴人壓倒在地打至少10
    分鐘之情事」，被告據此指稱原審判決量刑不公，同屬無稽
    。
　㈢況刑事審判旨在實現刑罰權之分配的正義，故法院對有罪被
    告之科刑，應符合罪刑相當之原則，使輕重得宜，罰當其罪
    ，以契合社會之法律感情，此所以刑法第57條明定科刑時應
    審酌一切情狀，尤應注意該條所列10款事項以為科刑輕重之
    標準，俾使法院就個案之量刑，能斟酌至當。而量刑輕重係
    屬事實審法院得依職權自由裁量之事項，苟已斟酌刑法第57
    條各款所列情狀而未逾越法定刑度，不得遽指為違法（最高
    法院72年台上字第6696號判例參照）。原審判決關於科刑之
    部分，審酌被告與告訴人為鄰居，遇事不思理性溝通謀求解
    決，僅因細故產生爭執即互相毆打對方，告訴人因此受有
　　頭部多處鈍傷併輕微腦震盪、前胸壁挫傷、右側大腿挫傷、
    臉部多處表淺開放性傷口等傷害、被告則受有左肩挫傷、頭
    皮鈍傷併輕微腦震盪、前、後胸壁挫傷、下唇表淺開放性傷
    口等傷害，所為實屬不該，惟犯後坦承犯行，態度尚可，兼
    衡個人戶籍資料完整姓名查詢結果註記被告為國中肄業之教
    育程度，並審酌被告之素行、生活狀況、犯罪之動機、目的
    、手段、2人所受之傷勢及迄今尚未能達成和解等一切情狀
    ，酌情量處被告拘役30日，顯已就被告與告訴人雙方就本件
    傷害行為之動機、手段、所受傷害結果等之刑法第57條各款
    規定之情狀，於法定刑度之內，予以量定，客觀上並無明顯
    濫權或失之過重之情形，亦未違反比例原則，核無違法或不
    當。故被告提起本件上訴，為無理由，應予駁回。
據上論斷，應依刑事訴訟法第373條、第368條，判決如主文。
本案經檢察官曾開源提起公訴，被告提起上訴後，經檢察官壽勤
偉到庭執行職務。
中　　華　　民　　國　　110 　年　　1 　　月　　14　　日
                  刑事第十五庭  審判長法　官  林怡秀
                                      法　官  陳信旗
                                      法　官  古瑞君
以上正本證明與原本無異。
不得上訴。
                                      書記官  林君縈
中　　華　　民　　國　　110 　年　　1 　　月　　14　　日
附錄：本案論罪科刑法條全文
修正前中華民國刑法第277條
傷害人之身體或健康者，處3年以下有期徒刑、拘役或1千元以下
罰金。
犯前項之罪因而致人於死者，處無期徒刑或7年以上有期徒刑；
致重傷者，處3年以上10年以下有期徒刑。

附件
臺灣新北地方法院刑事判決　　　　　 108年度審易字第2972號
公　訴　人　臺灣新北地方檢察署檢察官
被　　　告　楊國全
            黃培秀
上列被告等因傷害案件，經檢察官提起公訴（108年度偵字第241
2號、第25517號），被告等於準備程序中就被訴事實均為有罪之
陳述，經本院裁定改以簡式審判程序審理，判決如下：
    主  文
楊國全犯傷害罪，處拘役參拾日，如易科罰金，以新臺幣壹仟元
折算壹日。
黃培秀犯傷害罪，處拘役參拾日，如易科罰金，以新臺幣壹仟元
折算壹日。
    事實及理由
一、本案犯罪事實及證據，除補充「被告楊國全、黃培秀於本院
    準備及審理程序中之自白」外，其餘均引用如附件檢察官起
    訴書之記載。
二、論罪科刑：
  ㈠按行為後法律有變更者，適用行為時之法律；但行為後之法
    律有利於行為人者，適用最有利於行為人之法律，刑法第2
    條第1項定有明文。查被告2人行為後，刑法第277條第1項規
    定業於民國108年5月29日修正公布，並自同年月31日起生效
    施行。修正前該條規定之法定刑為「3年以下有期徒刑、拘
    役或1千元以下罰金」，修正後則為「5年以下有期徒刑、拘
    役或50萬元以下罰金」，刑度顯然較修正前提高，經比較修
    正前後之規定，修正後之規定並未有利於被告2人，依刑法
    第2條第1項前段規定，自應適用修正前刑法第277條第1項之
    規定加以處斷。
  ㈡核被告楊國全、黃培秀所為，均係犯修正前刑法第277條第1
    項之傷害罪。被告2人於密接時、地互毆，各致對方受有如
    起訴書所載之傷害，足認各係基於單一犯意，接續侵害同一
    法益，各犯罪事實之獨立性極為薄弱，依一般社會健全觀念
    ，難以強行分開，在刑法評價上，以視為數個舉動之接續施
    行，合為包括之一行為予以評價，較為合理，各為接續犯，
    僅各論以一個傷害罪即為已足。
  ㈢爰審酌被告2人為鄰居，遇事不思理性溝通謀求解決，僅因細
    故產生爭執，即互相毆打對方致2人各受有如起訴書所載之
    傷害，所為實屬不該，惟犯後均坦承犯行，態度尚可，兼衡
    個人戶籍資料完整姓名查詢結果註記被告楊國全為小學畢業
    、被告黃培秀為國中肄業之教育程度，並審酌被告2人之素
    行，暨被告2人之生活狀況、犯罪之動機、目的、手段、所
    受之傷勢及迄今尚未能達成和解等一切情狀，分別量處如主
    文所示之刑，並均諭知易科罰金之折算標準，以示懲敬。
據上論斷，應依刑事訴訟法第273條之1第1項、第299條第1項前
段、第310條之2、第454條第2項，判決如主文。
本案經檢察官曾開源偵查起訴，由檢察官吳子新到庭執行職務。
中    華    民    國   108    年    12     月    23   日
                  刑事第二十四庭  法  官  龔書安
上列正本證明與原本無異。
如不服本判決，應於判決送達後10日內敘明上訴理由，向本院提
出上訴狀（應附繕本），上訴於臺灣高等法院。其未敘述上訴理
由者，應於上訴期間屆滿後20日內向本院補提理由書「切勿逕送
上級法院」。
                                  書記官  李略伊
中    華    民    國   108    年    12    月    24    日
附錄本案論罪科刑法條全文：
修正前中華民國刑法第277條
傷害人之身體或健康者，處3年以下有期徒刑、拘役或1千元以下
罰金。
犯前項之罪因而致人於死者，處無期徒刑或7年以上有期徒刑；
致重傷者，處3年以上10年以下有期徒刑。
--------------------------------------------------------
附件
臺灣新北地方檢察署檢察官起訴書
                                     108年度偵字第2412號
                                    108年度偵字第25517號
    被      告  楊國全  男  66歲（民國00年0月0日生）
                        住○○市○○區○○街00巷0號
                        國民身分證統一編號：Z000000000號
    選任辯護人  陳鄭權律師
                詹立言律師
    被      告  黃培秀  女  46歲（民國00年00月0日生）
                        住○○市○○區○○街00巷00弄00號
                        1樓
                        國民身分證統一編號：Z000000000號
上列被告因傷害案件，已經偵查終結，認應提起公訴，茲將犯罪
事實及證據並所犯法條分敘如下：
        犯罪事實
一、楊國全與黃培秀為鄰居關係，雙方素有嫌隙。緣楊國全與黃
    培秀2人於民國107年11月20日16時40分許，在新北市○○區○○
    街00巷0號前偶遇，又因細故發生口角，楊國全竟基於傷害
    之犯意，先行徒手毆打黃培秀，黃培秀亦基於傷害之犯意，
    持安全帽反擊，兩人發生激烈肢體衝突，互相推打。期間有
    兩位路人前去勸架，將楊國全與黃培秀拉開，惟楊國全與黃
    培秀仍互相叫罵，隨後黃培秀又持安全帽毆打楊國全頭部，
    並用腳踢楊國全腿部，楊國全亦徒手毆打黃培秀。嗣黃培秀
    之夫張富炳與楊國全在新北市○○區○○街00巷0號前理論時，
    黃培秀又持安全帽毆打楊國全頭部。黃培秀因而受有左肩挫
    傷、頭皮鈍傷併輕微腦震盪、前、後胸壁挫傷、下唇表淺開
    放性傷口等傷害；楊國全則因而受有頭部多處鈍傷併輕微腦
    震盪、前胸壁挫傷、右側大腿挫傷、臉部多處表淺開放性傷
    口等傷害。
二、案經楊國全告訴及黃培秀訴請新北市政府警察局樹林分局報
    告偵辦。
        證據並所犯法條
一、證據清單及待證事實：

編號 證據名稱 待證事實 1 告訴人兼被告黃培秀於警詢及偵查中之自白 被告黃培秀坦承有於上開時、地，持安全帽毆打楊國全頭部，並用腳踢楊國全之事實 2 告訴人兼被告楊國全於警詢及偵查中之供述 被告楊國全否認有於上開時、地，徒手毆打黃培秀事實，辯稱：當時伊問被告黃培秀為何要罵伊，被告黃培秀就靠近伊說來打伊阿，被告黃培秀又拿著安全帽，所以伊就推被告黃培秀，撥到被告黃培秀的臉，被告黃培秀就一直抓伊臉。伊就伸手要把被告黃培秀推開，也有打到被告黃培秀肩膀。後來路人就把伊等拉開，伊不承認傷害罪 3 現場監視錄影光碟、監視畫面翻拍照片及本署檢察官勘驗筆錄 被告楊國全於上開時、地，先行徒手毆打被告黃培秀，被告黃培秀亦安全帽反擊，兩人發生激烈肢體衝突，互相推打。期間有兩位路人前去勸架，將被告楊國全與被告黃培秀拉開，惟被告楊國全與被告黃培秀仍互相叫罵，隨後被告黃培秀又持安全帽毆打被告楊國全頭部，並用腳踢，被告楊國全亦徒手毆打被告黃培秀。嗣被告黃培秀之夫張富炳與被告楊國全在新北市○○區○○街00巷0號前理論時，被告黃培秀又持安全帽毆打被告楊國全頭部之事實 4 衛生福利部衛生療養院診斷證明書2紙 因被告2人互毆，被告黃培秀受有左肩挫傷、頭皮鈍傷併輕微腦震盪、前、後胸壁挫傷、下唇表淺開放性傷口等傷害；被告楊國全則受有頭部多處鈍傷併輕微腦震盪、前胸壁挫傷、右側大腿挫傷、臉部多處表淺開放性傷口等傷害之事實。 


二、核被告楊國全、黃培秀所為，均係犯刑法第277條第1項之傷
    害罪嫌。
三、依刑事訴訟法第251條第1項提起公訴。
　　此  致
臺灣新北地方法院
中    華    民    國   108    年    9     月   25    日                            檢  察  官    曾  開  源
本件正本證明與原本無異
中    華    民    國   108    年    10    月    3    日                            書 記 官     廖  安  琦
附錄本案所犯法條全文
中華民國刑法第277條（普通傷害罪）
傷害人之身體或健康者，處3年以下有期徒刑、拘役或1千元以下
罰金。
犯前項之罪因而致人於死者，處無期徒刑或7年以上有期徒刑；
致重傷者，處3年以上10年以下有期徒刑。